【裁判字號】    97,交聲,1833
【裁判日期】    980211
【裁判案由】    違反道路交通管理處罰條例聲明異議
【裁判全文】
臺灣桃園地方法院刑事交通事件裁定    97年度交聲字第1833號
原處分機關  交通部公路總局嘉義區監理所麻豆監理站
異  議  人  甲○○
上列受處分人因違反道路交通管理處罰條例聲明異議案件，對於
交通部公路總局嘉義區監理所麻豆監理站於97年7 月17日以麻監
裁罰字第裁75-DB0000000號所為之裁決處分（原舉發案號：桃警
局交字第DB0000000號）聲明異議，經臺灣臺南地方法院裁定移
送本院，本院裁定如下：
        主  文
異議駁回。
        理  由
一、異議人聲明異議意旨略以：異議人即受處分人（下稱異議人
    ）於民國97年6月20日下午10時25分許，駕駛Q2-547號自用
    大貨車，行經桃園縣桃園市○○路與大智路口處，經態度不
    佳之交通警察攔下，並告知闖紅燈，當時其行車速度未達30
    公里，如何能以此速度闖紅燈，又執勤員警豈能僅以目測之
    方式而無其他舉證即舉發本件違規事件，為此聲明異議，請
    求撤銷原處分云云。
二、原處分意旨略以：異議人於上揭時間，行經桃園縣桃園市○
    ○路與大智路口時，因駕駛車牌號碼為Q2-547號自用大貨車
    ，有闖越紅燈之違規行為，經警攔停製單舉發，此有桃園縣
    政府警察局97年6 月20日桃警局交字第DB-0000000號舉發違
    反道路交通管理事件通知單在卷可稽。嗣原處分機關並據以
    裁決，以異議人違反道路交通管理處罰條例第53條第1 項、
    第63條第1 項第3 款（裁決書漏載第1 項第3 款）之規定，
    分別裁處罰鍰3,600元並記違規點數3點，此亦有交通部公路
    總局嘉義區監理所麻監裁罰字第裁75-DB0000000號違反道路
    交通管理事件裁決書附卷可據。
三、按汽車駕駛人，行經有燈光號誌管制之交岔路口闖紅燈者，
    處新臺幣（下同）1,800 元以上5,400 元以下罰鍰，並記違
    規點數3 點，道路交通管理處罰條例第53條第1 項、第63條
    第1 項第3 款分別定有明文。次按駕駛人駕駛汽車，應遵守
    道路交通標誌、標線、號誌之指示；汽車行駛至交岔路口，
    其行進、轉彎，應依下列規定：一、應遵守燈光號誌或交通
    指揮人員之指揮，遇有交通指揮人員指揮與燈光號誌並用時
    ，以交通指揮人員之指揮為準。..... 道路交通安全規則第
    90條前段、第102 條亦規定甚明。
四、經查：
  (一)本件異議人於上揭時間，因駕駛車牌號碼為Q2-547號自用大
    貨車，行經桃園縣桃園市○○路與大智路口時，為員警以闖
    紅燈違規為由而遭攔停舉發之事實，有桃園縣政府警察局97
    年6月20日桃警局交字第DB-0000000號舉發違反道路交通管
    理事件通知單及交通部公路總局嘉義區麻豆監理所97年7月1
    7日麻監裁罰字第裁75-DB0000000號所為之裁決書各乙紙存
    卷可稽，復經桃園縣政府警察局桃園分局查證無誤，有該局
    97年7月10日桃警分交字第0971036487號函存卷可據。
  (二)上開汽車駕駛人之違規事實，業據證人即舉發警員乙○○於
    本院訊問時，到庭具結證稱：當時伊與同組執勤之義警宋騰
    竹一起執行巡邏勤務，行經桃園市○○路往市區方向，在桃
    鶯路與大智路口停車等紅燈時，兩人均有看見異議人駕駛Q2
    -547號拖吊車（按：即異議人自稱之大貨車）從桃園市○○
    路往鶯歌方向闖越紅燈，隨即迴車在桃園市○○路住都飯店
    前面攔下異議人後，開單告發。因彼等與異議人都是直行，
    但行向相反，且異議人前方之機車都已在停止線停車等待紅
    燈，異議人就闖越桃鶯路與大智路口過來。現場是一個Ｔ字
    路口，旁邊有一個小巷子，異議人闖越的號誌是桃鶯路往鶯
    歌方向的號誌，因異議人的車子從彼等旁邊經過，所以車號
    看得很清楚。伊擔任交通勤務到迄去年止已有11年，由於本
    件違規事件事發突然，時間匆促，來不及拍照。況且同一方
    向的號誌不可能設置兩座，異議人可能是看錯大智路方向號
    誌，而大智路裡面都是龜山工業區的範圍，按照異議人行駛
    方向，其左轉方向才是工業區等語明確（參本院98年1 月19
    日訊問筆錄第2 頁至第4 頁），此外並有證人當庭繪製之現
    場圖乙份在卷可稽。
  (三)再查諸如本件發生於員警執行巡邏勤務而於交岔路口暫停，
    等候號誌轉換後通行之際，適巧發生於眼前「稍縱即逝」之
    闖紅燈違規行為，本質上即屬突發狀況不及防備及蒐證，客
    觀上舉發員警顯不及取用照相器材拍照存證，而已無法藉由
    其他科學舉證方式認定事實，是以刑事訴訟法就犯罪證據有
    關之規定中與屬行政秩序罰之交通違規裁罰本質不合之部分
    ，自不在準用之列。經本院傳喚證人乙○○到庭調查結果，
    其對當日所見違規情形於具結後堅證如上，足認其確係依自
    己親自見聞所得而為上開供述，且其不惟能清楚陳述所見如
    上之違規情形，復證陳其迄今已擔任該等交通勤務達十餘年
    ，則依證人上開證述，其對於闖紅燈為舉發之勤務執行已有
    充分經驗，堪認對此等狀況之處理具有相當之能力，復因上
    揭時地，其與異議人互為行駛於桃鶯路之桃園市區與鶯歌間
    對向之直行車，應遵行之號誌均係直行路口之號誌，證人並
    因此在該路口停止等待綠燈通行而與同組執勤員警均目睹異
    議人上開違規行為，尤足認證人對號誌之判斷，並無誤認之
    可能。又異議人對於上揭時段，經過該路口及其行進方向之
    事實並不爭執，佐以異議人究否誤認大智路口方向之號誌乙
    節，其亦難以確定，僅能確定往龜山工業區之號誌為綠燈，
    此為異議人自承在卷（參上開訊問筆錄第4 頁），而前開龜
    山工業區位於異議人行向之左轉方向，業據證人證述綦詳，
    益徵前開證人所述異議人可能誤認號誌等情為真，是以即不
    能排除係因異議人誤認號誌而致有本件闖紅燈之違規行為。
    此外，復查無其他任何事證可認證人乙○○上開證述有何瑕
    疵或與事理相違而可認與事實不符之處，本院依直接審理所
    得心證，堪認其依自己親自見聞所為之上開證述與事實相符
    ，並可排除其誤記號誌與車號之可能。異議人前開辯詞，並
    無事證可稽，尚難採信。
  (四)綜上所述，本件違規事證至為明確，異議人確有前開違規行
    為堪以認定。從而，原處分機關依據道路交通管理處罰條例
    第53條第1 項、第63條第1 項第3 款規定，裁處罰鍰新臺幣
    3,600元，並記違規點數3點之處分，尚無違誤，應予維持，
    本件異議為無理由，應予駁回。
據上論斷，應依道路交通案件處理辦法第19條，裁定如主文。
中    華    民    國    98    年    2     月    11    日
                    交通法庭    法  官  呂美玲
以上正本證明與原本無異。
如不服本裁定，應於裁定送達後5 日內向本院提出抗告狀。
                                書記官  李玉華
中    華    民    國    98    年    2     月    11    日


司法院資訊處製作；財團法人民間司法改革基金會備份。
